臺灣高等法院民事裁定　　　　　　　　　96年度破抗字第57號
抗　告　人　甲○○
上列抗告人因破產宣告事件，對於中華民國96年6月29日臺灣臺
北地方法院96年度破字第78號所為裁定提起抗告，本院裁定如下
：
    主  文
原裁定廢棄。
    理  由
一、本件抗告人在原法院聲請及抗告意旨略以：抗告人之夫於民
    國（下同）94年間與友人共同投資開設小型托兒所，因自有
    資金不足，遂由抗告人向銀行貸款，然因經驗不足，又遭同
    業惡性競爭，該托兒所終因經營不善而倒閉，抗告人亦因此
    債台高築，陷入以債養債之窘境。抗告人目前不僅因失業毫
    無收入，且每月尚須支付高額之貸款利息，迄今共積欠債務
    達新台幣（下同）1,193,626元，而資產僅餘現金112,000元
    ，顯有不能清償債務之情形，爰聲請宣告破產等語。
二、按破產，對債務人不能清償債務者，宣告之，為破產法第57
    條所明定。又依同法第148條規定之旨趣，除債務人之財產
    不敷清償破產財團費用及財團債務外，尚難認無宣告破產之
    實益。是法院就破產之聲請，應依職權為必要之調查，倘債
    務人確係毫無財產可構成破產財團，或債務人之財產不敷清
    償破產財團費用及財團債務，而無從依破產程序清理其債務
    時，始得以無宣告破產之實益，裁定駁回聲請。
三、經查抗告人主張其積欠銀行債務合計1,193,626元，除提出
    債權人清冊外（見原法院卷第20頁），並未提出任何證據以
    供調查，則抗告人是否確有如其所主張之債務存在，乃攸關
    抗告人是否有不能清償債務之破產原因；又抗告人雖主張其
    有現金112,000元，然除提出財產目錄外，亦未提出任何證
    據以資證明，則抗告人是否確有此財產，亦攸關抗告人之財
    產是否足以清償破產程序費用及財團債務、破產財團能否構
    成、破產程序有無繼續之實益等事項，而其實情究竟為何，
    原法院未依職權查證，遽認本件無進行破產程序之實益，顯
    有未洽。又倘抗告人確有上開債務及財產，則其債權人均為
    銀行，其破產事務即非複雜，且抗告人亦提出生活費權利捨
    棄切結書（見本院卷附證物十三），主張無須將其生活費用
    列入財團費用，則以抗告人之上開財產，是否確不足以清償
    財團費用及財團債務，而無宣告破產之實益，亦有再予調查
    之必要。是抗告意旨指摘原裁定不當，聲明廢棄，即為有理
    由。又依法院調查之結果，如認不應宣告破產，則應駁回抗
    告人之聲請，固不待言；惟如認應宣告破產，則依破產法第
    64條、第65規定，法院於宣告破產時應為選任破產管理人、
    決定申報債權期間及第一次債權人會議期日，並公告破產人
    之債權人應於規定期間內向破產管理人申報其債權等必要之
    處置，而該等處置應由第一審法院為之，爰將本件發回原法
    院更為適當之處理。
四、據上論結，本件抗告為有理由，爰裁定如主文。
中　　華　　民　　國　　96　　年　　8　　 月　　6　　 日
                    民事第四庭
                        審判長法　官  張劍男
　　　　　　　  　　　　　　　法　官  丁蓓蓓
　　　　　　　　  　　　　　　法　官  彭昭芬
正本係照原本作成。
如不服本裁定，應於收受送達後10日內向本院提出抗告狀，並應
繳納抗告費新台幣１千元。
中　　華　　民　　國　　96　　年　　8 　　月　　7 　　日
                              書記官  丁華平
